【裁判字號】    98,聲再,2
【裁判日期】    980409
【裁判案由】    聲請再審
【裁判全文】
臺灣臺中地方法院刑事裁定              98年度聲再字第2號
再審聲請人
即受判決人  甲○○
上列聲請人因公共危險案件，對於本院97年度中交簡上字第920
號確定判決，聲請再審，本院裁定如下：
    主  文
再審之聲請駁回。
    理  由
一、聲請再審意旨略以：原第二審確定判決因有下列重要證據漏
    未審酌，爰依刑事訴訟法第421條之規定聲請再審：(一)案發
    當時，再審聲請人即受判決人甲○○（下稱聲請人）並非於
    車輛行駛中遭員警攔檢，員警亦未發現聲請人有酒後駕車之
    行為，當時員警僅是巡邏經過，而聲請人係站立於路旁，僅
    為一般之行人，警察無權任意對行人臨檢或要求實施酒測，
    本件員警製作之觀察職務報告及舉發違反道路交通管理事件
    通知單等所載內容與事實不符；(二)員警提供之錄影監視器翻
    攝照片係事後取得，不得作為聲請人係於「車輛行駛中」遭
    員警「攔檢查獲」之證據；(三)證人王接枝親眼目睹案發當時
    之經過，原第二審未依聲請人之請求傳喚本案重要證人王接
    枝，有重大疏漏；(四)員警僅要求聲請人作酒精濃度測試，並
    未進一步實施生理檢測，亦未製作「汽機車駕駛人酒後生理
    協調平衡檢測紀錄卡」，故無法判定聲請人是否確已符合「
    不能安全駕駛」之要件；(五)聲請人於警詢中之自白非出於自
    由意志，不得作為證據；(六)「酒精濃度測試報告」係違反法
    定程序取得，無證據能力；(七)原第二審判決諭知較重於第一
    審判決之刑度，違反刑事訴訟法第370條規定云云。
二、按不得上訴於第三審法院之案件，除前條規定外，其經第二
    審確定之有罪判決，如就足生影響於判決之重要證據漏未審
    酌者，亦得為受判決人之利益，聲請再審，刑事訴訟法第
    421條定有明文。而得以足生影響於判決之重要證據漏未審
    酌為理由，為受判決人之利益聲請再審者，以經第二審有罪
    判決後不得上訴於第三審法院之案件為限。其因發見確實新
    證據，足認受有罪判決之人，應受無罪、免訴、免刑或輕於
    原判決所認罪名之判決，而為聲請再審之理由者，亦以該項
    新證據之本身形式上觀察，毋須經調查程序，顯然可認為足
    以動搖原確定之判決者而言（最高法院52年度臺抗字第45號
    刑事判決要旨參照）。是本條所規定者須為足生影響於判決
    之重要證據，未經原確定判決審酌者，始足當之，茍業經原
    確定判決審酌，或非足生影響於判決之重要證據，均不得據
    以聲請再審。又再審為對確定判決認定事實錯誤所設之救濟
    程序；至於確定判決之審判違背法令，則不屬再審範圍（最
    高法院80年度臺抗字第421號判決要旨參照）。
三、聲請人雖指陳原第二審確定判決有上開漏未審酌之重要證據
    ，惟查：
  (一)關於聲請人主張本件員警製作之觀察職務報告及舉發違反道
    路交通管理事件通知單等所載內容與事實不符，原第二審確
    定判決漏未審酌部分，聲請人前已於刑事上訴理由狀及刑事
    上訴補充理由狀中提出（見97年度中交簡上字第920號卷第
    12、13、35至37頁），而此部分業經原第二審法院予以審酌
    後，認定員警製作之觀察職務報告及舉發違反道路交通管理
    事件通知單為真實可採，及認﹕「上訴人即被告駕車有車身
    搖擺不定，駕駛操控性顯然欠佳、車輛行逕偏離常軌，時而
    加速，時而突停、酒精測試或訊問過程有語無倫次、含糊不
    清或意識模糊，注意力無法集中、查獲後走路東倒西歪及謾
    罵等情，亦有上開刑法第一百八十五條之三，查獲後測試、
    觀察職務報告書在卷可參，益徵上訴人即被告在飲酒後騎乘
    機車上路時，顯已達不能安全駕駛動力交通工具之程度甚明
    」（見原確定判決第3頁），並無聲請人所指重要證據漏未
    審酌之情事。
  (二)關於聲請人主張員警提供之錄影監視器翻攝照片係事後取得
    ，不得作為聲請人係於「車輛行駛中」遭員警「攔檢查獲」
    之證據部分，聲請人前已於刑事上訴理由狀中提出（見97年
    度中交簡上字第920號卷第13頁），而此部分亦經原第二審
    法院予以審酌後，認定聲請人遭警施以酒測之時間為上午三
    時三十分（警卷第九頁），錄影監視器翻攝照片之時間為上
    午二時四十八分許（警卷第十四頁），故採信該錄影監視器
    翻攝照片，而以之作為論罪之依據，並認定聲請人所辯員警
    係於上午一時三十分許攔查云云係不可取（見原確定判決第
    2、3頁），是原確定判決亦無重要證據未予審酌之情事。
  (三)關於聲請人主張原第二審未傳喚本案重要證人王接枝乃有重
    大疏漏部分，查原第二審確定判決業已依據聲請人於法院審
    理中之自白、酒精濃度測試單、「刑法第一百八十五條之三
    ，查獲後測試、觀察職務報告書」、錄影監視器翻攝照片、
    臺中市警察局舉發違反道路交通管理事件通知單及車籍查詢
    ─基本資料詳細畫面等證據，認定聲請人確有飲酒後騎乘機
    車，且施測之酒測值達每公升零點八一毫克之情，而就聲請
    人之該項調查證據之聲請，認與聲請人有無成立本件犯行無
    涉，故不予傳訊（見原確定判決第2、3頁），經核並無不合
    ，是以，聲請人聲請傳訊證人王接枝，非屬足生影響於判決
    之重要證據，縱原第二審法院未予傳訊，亦與刑事訴訟法第
    421條之再審要件不符。
  (四)關於聲請人主張員警僅要求聲請人作酒精濃度測試，並未進
    一步實施生理檢測，亦未製作「汽機車駕駛人酒後生理協調
    平衡檢測紀錄卡」，故無法判定聲請人是否確已符合「不能
    安全駕駛」之要件部分，聲請人前已於刑事上訴理由狀中提
    出（見97年度中交簡上字第920號卷第10至11頁），而此部
    分業經原第二審法院予以審酌卷內相關證據後，認定﹕「服
    用酒類不能安全駕駛動力交通工具之認定，參考德國、美國
    之認定標準，對於酒精濃度呼氣已達每公升零點五五毫克或
    血液濃度達百分之零點一一以上，肇事率為一般正常人之十
    倍，應認為已達不能安全駕駛之標準（法務部88年5月18 日
    88年度法檢字第1669號函參照）。而上訴人即被告飲酒駕車
    後經施測之結果，測得呼氣酒精濃度高達每公升0. 81毫克
    等情，既如前述，則依上開說明，已堪認其騎乘機車之注意
    能力已因飲酒而較平日為低。況且，上訴人即被告駕車有車
    身搖擺不定，駕駛操控性顯然欠佳、車輛行逕偏離常軌，時
    而加速，時而突停、酒精測試或訊問過程有語無倫次、含糊
    不清或意識模糊，注意力無法集中、查獲後走路東倒西歪及
    謾罵等情，亦有上開刑法第一百八十五條之三，查獲後測試
    、觀察職務報告書在卷可參，益徵上訴人即被告在飲酒後騎
    乘機車上路時，顯已達不能安全駕駛動力交通工具之程度甚
    明。又以，上訴人即被告於案發當日上午3時30分許經檢測
    呼氣中酒精濃度雖為每公升0.81毫克；惟觀諸上訴人即被告
    既自承伊係自案發當日上午1時10分許即騎乘上開機車，距
    離其接受酒測時之時間，已相隔近2小時20分鐘，則，按體
    內酒精含量由開始飲酒時的百分之零，依飲酒量漸漸累積增
    加，在完成飲酒時體內酒精含量達到最高，隨後依代謝率逐
    漸代謝，至於體內酒精含量倒推計算代謝率，依交通部運輸
    研究所於77年8月間針對國人進行實驗研究指出為每小時每
    公升0.0628毫克（引自陳高村著吐氣中酒精含量倒推計算過
    程一文），是以由此推算上訴人即被告騎乘上開機車上路之
    際，其呼氣中酒精濃度已達0.956324mg/L（計算公式：
    0.81mg/L+0.0628m g/L×2.33小時=0.956324mg/L），確實
    已達一般所通認不能安全駕駛動力交通工具之標準，至為明
    確」（見原確定判決第3、4頁），並認定﹕「被告所辯員警
    未製作酒後生理協調平衡檢測紀錄卡，即屬無其他佐證云云
    ，並非可取」（見原確定判決第3頁），則原確定判決顯無
    漏未審酌重要證據之情形。
  (五)關於聲請人主張其於警詢中之自白非出於自由意志，不得作
    為證據部分，聲請人前已於刑事上訴補充理由狀中提出（見
    97年度中交簡上字第920號卷第39頁），而原第二審確定判
    決並未引用聲請人於警詢中之自白作為其論罪之依據，而係
    以聲請人於法院之準備程序及審理中之自白，作為其論罪之
    證據之一（見原確定判決第2頁），是聲請人之主張，僅為
    聲請人所提出之辯解，非屬證據方法，自無重要證據漏未審
    酌之情形。
  (六)關於聲請人主張「酒精濃度測試報告」無證據能力部分，聲
    請人前已於刑事上訴理由狀及刑事上訴補充理由狀中提出（
    見97年度中交簡上字第920號卷第12、40、41頁），而此部
    分業經原第二審法院予以審酌後，認定﹕「證據能力部分：
    查警察對駕駛人所作之酒測報告，係被告以外之人於審判外
    之書面陳述，依刑事訴訟法第一百五十九條第一項之規定，
    固屬傳聞證據；惟其性質上乃屬公務員職務上之紀錄文書，
    該等文書既係由公務員依職權所為，當然與其責任、信譽攸
    關，若有錯誤、虛偽，該公務員可能因此負擔刑事及行政責
    任，從而其正確性高，故同法第一百五十九條之四第一款規
    定，得為證據，自可適用同法第一百五十九條第一項所指『
    法律有規定者』之規定，有九十二年八月刑事法律座談會臺
    灣高等法院等各法院之研討意見可參，則上訴人即被告甲○
    ○以上開酒測報告無證據能力置辯，即屬無據」（見原確定
    判決第2頁），故亦無重要證據未經審酌情事。
  (七)另聲請人以原第二審判決諭知較原審較重之刑，認原第二審
    判決明顯違背法令而聲請再審，惟聲請人所憑之事由係屬原
    第二審確定判決有何違背法令之處，而非原確定判決認定事
    實有何錯誤之處，依據前開說明，亦不得聲請再審。綜上所
    述，原確定判決既無漏未審酌足生影響於判決之重要證據，
    則原確定判決並無聲請人所主張之再審事由，聲請人據以聲
    請再審，為無理由，應予駁回。
四、依刑事訴訟法第434條第1項，裁定如主文。
中    華    民    國    98    年    4     月    9    日
          刑事第十五庭  審判長法  官  巫淑芳
                              法  官  劉麗瑛
                              法  官  戴嘉慧
以上正本證明與原本無異。
如不服本裁定，應於收受送達後5日內向本院提出抗告狀。（應
附繕本）
                              書記官  劉晴芬
中    華    民    國    98    年    4    月     9    日


司法院資訊處製作；財團法人民間司法改革基金會備份。
